【裁判字號】    97,訴,2026
【裁判日期】    970630
【裁判案由】    毒品危害防制條例
【裁判全文】
臺灣板橋地方法院刑事判決              97年度訴字第2026號
公  訴  人  臺灣板橋地方法院檢察署檢察官
被      告  甲○○
上列被告因違反毒品危害防制條例案件，經檢察官提起公訴（97
年度毒偵字第2217號），被告於準備程序中對被訴之事實為有罪
陳述，本院合議庭裁定由受命法官獨任行簡式審判程序，並判決
如下：
    主    文
甲○○施用第一級毒品，累犯，處有期徒刑捌月；又施用第二級
毒品，累犯，處有期徒刑陸月；應執行有期徒刑壹年。
    事    實
一、甲○○前於民國87年間，因施用毒品案件，經本院以87年度
    毒聲字第1885號裁定送勒戒處所施以觀察、勒戒後，認有繼
    續施用毒品傾向，復由本院以87年度毒聲字第2250號裁定令
    入戒治處所施以強制戒治，嗣於88年3 月30日停止戒治出所
    併付保護管束，其後又經撤銷停止戒治續執行戒治，迄89年
    5 月4 日戒治期滿出所，由臺灣板橋地方法院檢察署檢察官
    於89年7 月25日以89年度戒毒偵字第473 號為不起訴處分確
    定；復於90年間，因施用第一級毒品案件，經本院以90年度
    毒聲字第2390號裁定令入戒治處所施以強制戒治，於91年4
    月25日停止戒治出所併付保護管束，迄91年6 月3 日保護管
    束期滿未經撤銷停止戒治，視為強制戒治執行完畢，該次施
    用毒品犯行，並經本院以90年度訴字第1181號判決判處有期
    徒刑8 月確定；復因詐欺案件，經本院以90年度易字第1473
    號判決判處有期徒刑4 月確定，上開二罪所處之徒刑，嗣經
    本院裁定應執行有期徒刑11月，於92年3 月11日縮刑期滿執
    行完畢出監；又於92年9 月間，因連續施用第一級毒品案件
    ，經本院以92年度毒聲字第3033號裁定令入戒治處所施以強
    制戒治，嗣於93年1 月9 日因法律修正報結釋放出所，該次
    施用毒品犯行，並經本院以92年度訴字第2600號判決判處有
    期徒刑1 年確定，於94年2 月17日縮短刑期執行完畢出監；
    再於94年間，因持有毒品及竊盜案件，經本院分別以94年度
    簡字第3368號判決、94年度簡字第5244號判決判處有期徒刑
    4 月、5 月確定，且分別於95年3 月30日及95年10月23日執
    行完畢（據此，本件構成累犯）；竟仍不知戒慎，而為下列
    犯行：
(一)、基於施用第一級毒品海洛因之犯意，於96年12月21日晚間23
    時許，在臺北縣三峽鎮○○路44巷5 號住處內，以將海洛因
    摻水置於針筒內注射身體之方式，施用海洛因1 次。
(二)、另又基於施用第二級毒品甲基安非他命之犯意，於96年12月
    21日晚上某時許，在同上處所，以將甲基安非他命置於玻璃
    球內燒烤後吸食煙氣之方式，施用甲基安非他命1 次；嗣於
    同年月22日4 時許，因涉嫌竊盜案件為警盤查，甲○○且同
    意接受採尿，其尿液檢體經警送鑑定後呈鴉片、甲基安非他
    命陽性反應。
二、案經臺北縣政府警察局樹林分局報告臺灣板橋地方法院檢察
    署檢察官偵查後起訴。
    理    由
一、認定犯罪事實所憑之證據及理由：
(一)、訊據被告對其在上揭時、地施用第一級毒品海洛因、第二級
    毒品甲基安非他命之事實，於本院審理中自白不諱，而其為
    警查獲時，同意接受採尿，其尿液檢體經警送驗後，呈鴉片
    、甲基安非他命陽性反應乙節，亦有臺北縣政府警察局樹林
    分局毒品危害防制條例被移送者姓名暨代碼對照表、臺灣檢
    驗科技股份有限公司於97年1 月9 日所出具之濫用藥物檢驗
    報告等附於偵查卷足憑（見偵查卷第7 、9 頁），俱徵被告
    前開自白應與事實相符，可以採信。
(二)、次按毒品危害防制條例第23條之修正理由略為：受觀察、勒
    戒人或受強制戒治執行完畢釋放後5 年內再犯者，其再犯率
    甚高，原據以實施之觀察、勒戒及強制戒治既已無法收取其
    實效，爰施以刑事處遇…」。依上揭立法理由觀之，修正毒
    品危害防制條例就施用毒品者，祇於「初犯」及「5 年後再
    犯」2 種情形，有其追訴條件之限制，即須於初犯經觀察、
    勒戒或強制戒治釋放後，5 年內均無施用毒品之行為，始能
    認其前所實施之觀察、勒戒或強制戒治已足遮斷毒癮，而得
    於5 年後再犯時，再予適用初犯之規定，重行觀察、勒戒等
    程序。倘5 年內已經再犯，被依法追訴處罰，縱其第3 次（
    或第3 次以上）施用毒品之時間在初犯釋放5 年以後，即與
    「5 年後再犯」之情形有別；且因已於「5 年內再犯」，顯
    見其再犯率甚高，原實施觀察、勒戒或強制戒治，已無法收
    其實效，而無5 年戒斷期之存在，自無再經觀察、勒戒及強
    制戒治之必要，應得逕行追訴處罰。最高法院95年度臺非字
    第59號、95年度臺非字第65號判決意旨可供參照。據此，被
    告前於90年間，因施用第一級毒品案件，經本院以90年度毒
    聲字第2390號裁定令入戒治處所施以強制戒治，於91年4 月
    25日停止戒治出所併付保護管束，迄91年6 月3 日保護管束
    期滿未經撤銷停止戒治，視為強制戒治執行完畢，該次施用
    毒品犯行，並經本院以90年度訴字第1181號判決判處有期徒
    刑8 月確定；復因詐欺案件，經本院以90年度易字第1473號
    判決判處有期徒刑4 月確定，上開二罪所處之徒刑，嗣經本
    院裁定應執行有期徒刑11月，於92年3 月11日縮刑期滿執行
    完畢出監；又於92年9 月間，因連續施用第一級毒品案件，
    經本院以92年度毒聲字第3033號裁定令入戒治處所施以強制
    戒治，嗣於93年1 月9 日因法律修正報結釋放出所，該次施
    用毒品犯行，並經本院以92年度訴字第2600號判決判處有期
    徒刑1 年確定，於94年2 月17日縮短刑期執行完畢出監等情
    ，有臺灣高等法院被告前案紀錄表等在卷可稽，是雖被告前
    自91年6 月3 日保護管束期滿未經撤銷停止戒治，視為強制
    戒治執行完畢之日起，距其為本案施用毒品犯行時已相隔5
    年以上，然揆諸前揭說明，被告於91年6 月3 日戒治期滿後
    5 年以內之92年間，仍因有施用毒品犯行，經本院以裁定令
    入戒治處所施以強制戒治，並以前揭92年度訴字第2600號判
    決判處罪刑確定，且被告本件施用毒品犯行距其前次之92年
    9 月間施用毒品犯行，2 者亦相隔不到5 年，顯見被告之再
    犯率甚高，原所實施強制戒治，已無法收其實效，而無5 年
    戒斷期之存在，其本件施用毒品犯行自無再經觀察勒戒、強
    制戒治之必要，應逕予論罪科刑。綜上，本件事證已明，被
    告犯行堪以認定。
二、應適用之法律、科刑審酌事由：
(一)、核被告如事實欄一(一)所為，係犯毒品危害防制條例第10條第
    1 項之施用第一級毒品罪；其如事實欄一(二)所為，係犯毒品
    危害防制條例第10條第2 項之施用第二級毒品罪；其施用第
    一、二級毒品前後持有該等毒品行為，均為其後施用之高度
    行為所吸收，均不另論罪。又被告有如事實欄所述前科及刑
    之執行情形，有前揭臺灣高等法院被告前案紀錄表附卷可憑
    ，是其於有期徒刑執行完畢後，5 年以內，故意再犯本件有
    期徒刑以上之2 罪，為累犯，就其前開所犯2 罪，各應依刑
    法第47條第1 項規定，均加重其刑。至被告前開所犯2 罪間
    ，犯意個別、行為互殊，應與分論併罰。
(二)、爰審酌被告曾因施用毒品犯行受觀察勒戒、強制戒治及刑罰
    執行，仍不知悛悔，復犯本件之罪，惟犯後坦承犯行，態度
    良好，並兼衡其犯罪之動機、目的等一切情狀，就其前開所
    犯2 罪，分別量處如主文所示之刑，並定其應執行之刑，以
    示儆懲。
據上論斷，應依刑事訴訟法第273 條之1 第1 項、299 條第1 項
前段，毒品危害防制條例第10條第1 項、第2 項，刑法第11條前
段、第47條第1 項、第51條第5 款，判決如主文。
本案經檢察官郭季青到庭執行職務。
中    華    民    國    97    年    6     月    30    日
                  刑事第十九庭法  官  陳明偉
以上正本證明與原本無異
如不服本判決應於送達後10日內附理由向本院提出上訴狀
                              書記官  強梅芳
中    華    民    國    97    年    6     月    30    日
附錄本案論罪科刑法條全文：
毒品危害防制條例第十條
施用第一級毒品者，處六月以上五年以下有期徒刑。
施用第二級毒品者，處三年以下有期徒刑。


司法院資訊處製作；財團法人民間司法改革基金會備份。
